【裁判字號】    88,訴,1498
【裁判日期】    900723
【裁判案由】    盜匪等
【裁判全文】
臺灣高雄地方法院刑事判決                        八十八年度訴字第一四九八號
    公  訴  人  臺灣高雄地方法院檢察署檢察官
    被      告  甲○○
    選任辯護人  楊水柱
    被      告  丙○○
    指定辯護人  乙○公設辯護人  己○○
右列被告因盜匪案件，經檢察官提起公訴（八十八年度偵續字第六三號），乙○判決
如左：
    主  文
甲○○、丙○○均無罪。
    理  由
一、公訴意旨略以：緣丁○○（另案起訴）在高雄市○○○路一○一號甲○○所經營
    之寶蓮超商內，擺設超世記賓果電玩供人打玩，所得由二人依比例分帳，因該等
    電動玩具屢遭人破壞，二人懷疑係上大夜班之戊○○所為，且張某於民國（下同
    ）八十七年十一月十一日始到店上班，同年十二月三日即臨時表示要離職，甲○○因其上班不到一個月即要離職，更加不悅，即於同月四日凌晨二時許前往所經
    營之超商內，要戊○○與新來接班之人交接，並與丁○○連絡，要丁○○前來處
    理電玩一事，丁○○即知甲○○所指何意，而邀請丙○○同往寶蓮超商。丁○○
    甫到寶蓮超商，即要其時在二樓辦公室休息之甲○○下樓一同處置戊○○，丁○○、甲○○、丙○○三人乃基於共同意圖為自己不法所有之犯意聯絡，由丁○○
    與丙○○一起抓住戊○○，質問他有無破壞電玩及偷店內現款，張某否認並跑出
    店外，丙○○即將之捉回，二人一起對戊○○拳打腳踢，丁○○並持店內之酒瓶
    毆打張某頭部，要張承認有偷錢及破壞電玩，並問戊○○現所住房子是否自己的
    ，丁○○就逼其寫自白書及簽本票賠償，其時甲○○則在旁旁觀。戊○○因被毆
    打受有前頭頂部、後頭部、右前臂部等紅腫等傷害，復遭三人阻擋去路，揚言若
    不簽本票，就將張某打死云云，致無法抗拒脫身，而簽立面額新台幣（下同）二
    萬元之本票十一張及五萬元、十萬元、二十萬元之本票各一張，總計五十七萬元
    ，丁○○並偽裝係張某朋友，打電話到張宅，確定電話號碼無誤後，要張某不得
    報案，始讓張某離去。因認被告二人與丁○○共犯懲治盜匪條例第五條第一項第
    一款之普通盜匪罪嫌及刑法第二百七十七條第一項之傷害罪嫌云云。
二、按犯罪事實應依證據認定之，無證據不得推定其犯罪事實。又不能證明被告犯罪
    者，應諭知無罪之判決，刑事訴訟法第一百五十四條、第三百零一條第一項前段
    分別定有明文；且認定不利於被告之事實，須依積極證據，苟積極證據不足為不
    利於被告事實之認定時，即應為有利於被告之認定，更不必有何有利之證據，亦
    經最高法院三十年上字第八一六號著有判例。又告訴人之告訴，係以使被告受刑
    事訴追為目的，是其陳述是否與事實相符，仍應調查其他證據以資審認，此參照
    最高法院三十二年度上字第六五七號及五十二年度台上字第一三號判例要旨
    自明。
三、公訴人認被告二人共同涉犯懲治盜匪條例之普通盜匪罪及普通傷害罪嫌，無非係
    以告訴人戊○○之指訴，復有大同醫院之診斷證明書及本票等事證為憑。且參以
    被告等並不能証明告訴人戊○○確有破壞電玩及竊盜乙事，而告訴人亦未承認該
    等行為，若非被告等之強制行為，告訴人豈有簽立本票交付之理，何況被告等又
    毆打告訴人成傷，並有台灣高等法院高雄分院八十七年度上易字第一九七八號刑
    事判決為憑為其論罪之依據。訊據被告二人均堅決否認有右揭盜匪、傷害罪等犯
    行，被告甲○○並辯稱：「當天凌晨丁○○來找告訴人時，我已上二樓休息，之
    後才被戊○○請下來，並未毆打告訴人或強逼告訴人簽發本票，大部分時間都在
    櫃台看店，不清楚告訴人與丁○○在超商之庫房內做什麼」等語；被告丙○○則
    辯稱：「當天只是陪丁○○前往，告訴人與丁○○發生爭執衝突時，我還在旁幫
    忙勸阻，更沒出手打告訴人及參與強逼告訴人簽發本票」等語。
四、經查，本件因丁○○在被告甲○○所經營之「寶運超商」內，擺設超世紀連線賓
    果電玩機具供人打玩，所得與甲○○以四點五與五點五之比例分帳，因該等電玩
    機具常遭人破壞，二人懷疑是上大夜班之戊○○所為，即於同年十二月四日凌晨
    二時許，趁戊○○離職前夕，前往寶運超商處理上開電玩遭破壞乙事，丁○○因
    有酒意且汽車故障乃邀其友丙○○駕車並同往，一進超商（約二時三十七分）即
    由丁○○質問戊○○有無破壞電玩，戊○○否認，丁○○以手推其肩膀並挽張某
    頸部，喝令張某走出店外，在店門口作勢欲打，並要帶他至警局處理，而當時丙○○試圖勸架，並表示進去超商內好好談，乃三人進入超商內（約二時四十二分
    ），其後戊○○與丁○○交談後下默認上情，且當場表演如何拆解機台。但在丁○○、丙○○二人離去後（約四時五分），戊○○即向甲○○表明方才所承認的
    是被脅逼的，恰丁○○返回寶運超商欲取剛才遺忘穿上的外套，甲○○乃告知上
    情，丁○○怒不可遏，乃以拳頭、腳踢及持酒瓶出手毆打戊○○，致戊○○受有
    前頭頂部腫漲二×一‧五公分、後頭部紅腫一×０‧五公分及右前臂擦傷五×一
    ‧五公分等之傷害，並當場強迫戊○○簽立面額新台幣（下同）二萬元之本票十
    一張及五萬元、十萬元、二十萬元本票各一張，總計五十七萬元，至同日五時二
    十五分許，丁○○、丙○○二人離開超商，告訴人仍在店內等情。業據乙○當庭
    勘驗事發當時之錄影帶內容，並互核被告二人、案外人丁○○及告訴人戊○○與
    錄影帶內容不矛盾處而得之結論（參見乙○歷次調查、審理筆錄及九十年六月十
    八日勘驗筆錄）。
五、據右開事實為基礎，本案之爭點非在於案外人丁○○是否成立盜匪或強制罪嫌，
    而在於被告二人是否與丁○○有右開犯行之犯意聯絡或行為分擔？公訴意旨並未
    說明，僅於犯罪事實欄認定「甲○○與丁○○連絡，要丁○○前來處理電玩一事
    ，丁○○即知甲○○所指何意」、「丁○○甫至超商即要甲○○下樓一同處置戊○○，乃三人基於犯意之聯絡由洪江二人一起抓住戊○○質問，張某跑出店外卻
    遭丙○○捉回，二人一起對張某拳打腳踢，丁○○逼簽本票時，甲○○則在旁旁
    觀並遭三人阻擋去路」等語。再就告訴意旨言，告訴人認被告甲○○在案發之前
    曾以電話聯絡丁○○，而認丁○○毆打告訴人係甲○○所教唆或共謀云云。但經
    查：
    （一）上開起訴事實大多核與錄影帶內容不符，如丁○○甫至超商即要甲○○下
    樓，相反地乃隔一段時間後約二時五十四分許才由告訴人主動喚其下樓，並與另
    一新進交接之員工交談，指導其工作後，再與丁○○交談；再如丙○○在錄影帶
    中非但未有抓住或打踢告訴人之畫面，反而多在勸阻丁○○暴行，則告訴人上開
    所指遭丙○○捉回，甚或三人阻擋去路等，均無積極事證足以說明告訴人所指訴
    者為事實。足認上開起訴事實均參考案外人丁○○在台灣高等法院高雄分院八十
    七年度上易字第一九七八號判決，但該院為該判決時，被告尚未提出扣案之錄影
    帶供參，致因告訴人渲染誇大而誤導真實。
    （二）告訴人於警訊、偵查迄乙○審理時，均未明確指出甲○○究於何時何地如
    何教唆或共謀丁○○傷害強制或盜匪之犯行，且告訴人均陳稱：「甲○○在旁邊
    觀看」云云，何況據前揭錄影帶勘驗內容亦知被告甲○○大部分時間均在超商櫃
    台看店，而未參與庫房內丁○○與告訴人之爭論。再者，丁○○在乙○審理時亦
    否認其毆打告訴人有受人教唆或與甲○○等人共謀之情，無論如何，尚難僅依甲○○為寶運超商實際負責人，另告訴人被毆打當時，被告甲○○曾一時在旁而未
    加以阻止，即認被告甲○○為教唆犯或共犯。至於公訴意旨所指「丁○○即知所
    指何意」之情，顯為推測擬制之詞，又「三人阻擋告訴人去路」云云，並無任何
    事證足以佐證告訴人之指訴，何況錄影帶內容在在顯示，於告訴人與丁○○在電
    玩間時，當日凌晨三時許店內有客人進出，丁○○與丙○○均來回店內走動，甲○○通常在櫃台看店，在同日三時三十三分許鏡頭切換至電玩間，當時可見告訴
    人坐在椅子上與丁○○交談，且丁○○遞菸給告訴人，乃至最後丁○○二人離去
    ，告訴人仍留在店內未見急忙離開報警情事，尚難遽認有「丁○○與被告二人阻
    擋告訴人去路」之事實。
    （三）另案被告丁○○至寶運超商確係欲求證告訴人是否有破壞電玩乙事，嗣因
    告訴人坦承有破壞（告訴人認係遭強逼所致），丁○○即不予計較而與丙○○離
    去，足見當時被告二人絕無可能有與丁○○有何犯意聯絡至明。本件恰因丁○○
    離去未久即返回超商取其外套，而被告甲○○告以剛才告訴人所稱被逼才承認乙
    事，致頓觸其怒，乃有其後毆打並簽發本票之糾紛，則當時如何與被告二人臨時
    默示犯意聯絡？應有積極事證以資證明，不該僅因是朋友同往、同在店內、有電
    玩比例分紅之利害關係，即認丁○○所為毆打並強逼告訴人簽發本票，必與被告
    丙○○、甲○○有犯意聯絡，如此豈不人人自危。告訴人另謂：「被告甲○○如
    未涉案，何以大夜班時均不在辦公室，當日卻異於往常，至當日凌晨仍留在辦公
    室等侯，寧願留在現場看丁○○毆打聲請人，直到早上六、七點才與丁○○二人
    一同離去」云云，姑不論當日乃新進人員之交接，縱留在超商亦如何得知丁○○
    會毆打告訴人，則丁○○於同日凌晨四時許離去時，其計劃未遂豈不跳腳？凡此
    在在可認均係告訴人推認之詞。
六、另案被告丁○○自警訊迄乙○審理時均供稱：「丙○○是我請他開車載我前往，
    江某並未出手毆打告訴人，甚至在我欲打告訴人時，尚從中攔阻勸架」等語，此
    情與錄影帶內容符合。告訴人於警訊及偵查中供述丁○○與丙○○二人用拳腳踢
    打及用啤酒瓶打頭部，但於另案法院審理時則稱：「阿強將我拉出打」、「我稱
    沒有破壞電玩，阿強又續打我」、「阿強有拿酒瓶打我」等語（見八十七年六月
    一日筆錄）；另又稱「阿強用拳頭打我的背」等語（見八十七年六月十五日筆錄
    ）；乃至乙○審理時另改稱：「丙○○在樓梯口也有打我，我不想進入庫房，丙○○就從後面打我後背部，之後丁○○用酒瓶打我的時侯，他也有用腳踹我，除
    此其他都是丁○○打我的」等語，告訴人就被告丙○○如何毆打之情節前後供述
    均不一致甚至矛盾（如拿酒瓶打），更與錄影帶內容所顯示部分（如拉出去打）
    不合。參酌告訴人自始所指訴「丁○○一進門即不分青紅皂白對告訴人拳打腳踢
    ，告訴人本能地往門外逃走，剛跑出門外即被丙○○阻擋，二人合力將告訴人強
    力拖回並強押進超商內，進入辦公室後仍輪流毆打告訴人」（見乙○歷次審理筆
    錄）或「丙○○他用腳踢我」（見八十七年七月二十三日偵查筆錄）等均明顯與
    客觀顯示之錄影帶內容不符，雖有部分情節錄影帶無從查看，但已足見告訴人之
    告訴，係以使被告受刑事訴追為目的，則其陳述許多部分均核與已知事實不一致
    ，經調查其他證據仍無從認定其上開所指述為實在，自應為有利於被告二人之認
    定，因此尚無證據足認被告丙○○有傷害告訴人或妨害告訴人行動自由乃至有共
    謀強制或盜匪之行為。
七、綜上所述，告訴人戊○○之指述頗有瑕疵，又查無其他積極證據足以證明被告二
    人有為公訴人所指之共謀犯行，揆諸首揭法條規定及判例說明，自應為被告二人
    均無罪之諭知。
據上論斷，應依刑事訴訟法第三百零一條第一項，判決如主文。
中      華      民      國      九十      年      七    月    二十三    日
                                  臺灣高雄地方法院刑事庭
                                      法  官  黃建榮
右正本證明與原本無異。
如不服本判決，應於判決送達後十日內，向乙○提出上訴狀。
                                      書記官  葛羽洪
中      華      民      國      九十      年      七    月    二十三    日


司法院資訊處製作；財團法人民間司法改革基金會備份。
